【裁判字號】    95,交聲,1016
【裁判日期】    951027
【裁判案由】    聲明異議
【裁判全文】
臺灣臺中地方法院交通事件裁定        95年度交聲字第1016號
原處分機關  交通部公路總局臺中區監理所
受處分人    甲○○
上列受處分人因違反道路交通管理處罰條例案件，對於交通部公
路總局臺中區監理所於民國95年8月29日所為之處分（原處分案
號：中監違字第裁60-J4A064418號）聲明異議，本院裁定如下
：
    主  文
異議駁回。
    理  由
一、原處分機關交通部公路總局臺中區監理所略以：異議人即受
    處分人甲○○（下稱受處分人）於民國94年8月23日12時13
    分許，駕駛車牌號碼2833-HV號自小客車，在南投縣國姓鄉
    ○○路福斗巷處，因「駕車行經有燈光號誌管制之交岔路口
    闖紅燈」之違規，經南投縣警察局交通隊依違反道路交通管
    理處罰條例第53條第1項逕行舉發。嗣受處分人未於期限內
    到案申訴，遂於95年8月29日以中監違字第裁60-J4A064418
    號裁決書，爰依道路交通管理處罰條例第63條第1項裁處罰
    鍰新臺幣（下同）5,400元，並記違規點數3點，逾期則依裁
    決書處罰主文裁處等語。
二、受處分人聲明異議意旨略以：受處分人甲○○因小孩就學遷
    入臺中縣大里市○○路○段73號為戶籍地址，惟其本人並不
    居住於該址，94年8月的交通罰單，受處分人並未收到，直
    至95年8月30日收到裁決書，95年9月4日有至監理所詢問此
    一事件，9月6日寄申訴書至交通大隊卻無下文，9月14日打
    電話到交通大隊再一次申訴，至9月26日才收到違規照片，9
    月22日受處分人寄上司法狀紙，監理所回覆，司法狀紙沒有
    異議二字，只能當一般申訴書，遂再補上此司法狀紙，爰依
    法聲明異議，請求予以撤銷原處分等語。
三、按受處分人不服道路交通管理處罰條例第8條所定主管機關
    所為之處罰者，得於接到裁決書之翌日起20日內，向管轄地
    方法院聲明異議，道路交通管理處罰條例第87條第1項定有
    明文。又聲明異議應以司法狀紙，敘述異議之理由，提出於
    原處分機關為之，交通法庭認聲明異議不合法律上之程式或
    其異議權已經喪失者，應以裁定駁回之，道路交通案件處理
    辦法第13條、第18條第1項前段亦分別定有明文。經查，本
    件原處分機關於95年8月29日以中監違字第裁60-J4A064418
    號裁決書，業於95年8月31日上午11時00分，向受處分人位
    於臺中縣大里市○○路84巷42之1號之戶籍址送達，由異議
    人本人收受，有該監理所之送達證書及戶籍謄本各1紙附卷
    可稽，足徵該裁決書業已合法送達予受處分人，則異議人如
    對原處分機關裁決不服欲提起異議，依照前開說明，其20日
    之異議期間應自95年9月1日起至95年9月20日止，然異議人
    卻遲至95年10月11日始向原處分機關提出聲明異議狀，有異
    議人聲明異議狀上所蓋分文章在卷可按，故異議人異議，顯
    已逾20日之異議期間，揆諸首揭法條規定，本件異議不合法
    律程式，應予駁回。
四、次按違反道路交通管理事件行為人，未依規定自動繳納罰鍰
    ，或未依規定到案聽候裁決，處罰機關應於舉發違反道路交
    通管理事件通知單送達2個月內依基準表逕行裁決之；違反
    道路交通管理處罰條例第53條，逕行裁決處罰者，處5,400
    元罰鍰，並記違規點數3點。道路交通管理處罰條例第53條
    、第63條第1項第3款、違反道路交通管理事件統一裁罰基準
    及處理細則第44條第1項、違反道路交通管理事件統一裁罰
    基準表定有明文。且按汽車駕駛人之行為有其他違規行為經
    以科學儀器取得證據資料之情形，當場不能或不宜攔截製單
    舉發者，得對汽車所有人逕行舉發處罰；前項逕行舉發，應
    記明車輛牌照號碼、車型等可資辨明之資料，查明汽車所有
    人姓名或名稱、住址後，製單舉發處罰之。道路交通管理處
    罰條例第7條之2第1項第6款、第2項亦有明文。再依違反道
    路交通管理事件統一裁罰基準及處理細則第5條規定，處理
    違反道路交通管理事件，有關文書送達之程序，依行政程序
    法之規定。而送達，於應受送達人之住居所、事務所或營業
    所為之；送達，不能依前2條規定為之者，得將文書寄存送
    達地之地方自治或警察機關，並作送達通知書兩份，1份黏
    貼於應受送達人住居所、事務所、營業所或其就業處所門首
    ，另1份交由鄰居轉交或置於該送達處所信箱或其他適當位
    置，以為送達；前項情形，由郵政機關為送達者，得將文書
    寄存於送達地之郵政機關，行政程序法第72條第1項前段、
    第74條第1項、第2項定有明文。又行政文書依行政程序法第
    74 條第2項規定為寄存送達者，如確已完成文書寄存於郵政
    機構，無論應受送達人實際上顧何時受領文書，均以寄存之
    日期視為收受送達之日期，而發生送達之效力。而汽車所有
    人名稱、地址如有變更，均應向公路監理機關辦理登記，道
    路交通安全規則第23條亦有明文。經查，本件異議人即受處
    分人所有之車號2833-HV號自用小客車（以下稱系爭車輛）
    於94年8月23日12時13分許，在南投縣國姓鄉○○路福斗巷
    處，因駕車行經有燈光號誌管制之交岔路口闖紅燈違規，為
    南投縣警察局交通隊（以下稱原舉發單位）逕行舉發，並掣
    開舉發違反道路交通管理事件通知單（以下簡稱舉發通知單
    ），受處分人原設籍於臺中縣大里市○○里○○ 鄰○○路○段
    73號，迄於95年4月24日始遷入現址臺中縣大里市○○路84
    巷42之1號設籍，有受處分人之戶籍謄本1紙在卷可憑，是上
    開舉發通知單，經原舉發單位以郵遞方式向受處分人原設籍
    之臺中縣大里市○○路○段73號處為送達，核無違誤，惟因
    未獲會晤本人亦無受領文書之同居人，受雇人或應送達處所
    之接收郵件人員後，原舉發單位乃於94年11月1日依前述違
    反道路交通管理事件統一裁罰基準及處理細則第5條、行政
    程序法第74條第2項之規定，於95年11月4日寄存送達於大里
    郵局，此有南投縣政府警察局95年9月21日投警交字第09500
    86063號函暨其送達證書等影本各1件在卷可按，是以本件寄
    存送達之程序並無不合，且查無受處分人車籍之名稱、地址
    變更登記資料，異議意旨雖以受處分人係因小孩就學關係始
    遷入該址，未住該址云云，尚不影響上開舉發通知單已合法
    寄存送達之效力，其異議亦無理由，併予敘明。
五、依道路交通管理處罰條例第87條第2項，道路交通案件處理
    辦法第18條，裁定如主文。
中    華    民    國    95    年    10    月    27    日
                  臺灣臺中地方法院交通法庭
                      法  官  吳崇道
上正本證明與原本無異。
如不服本裁定，應於送達後五日內，向本院提出抗告狀。
                      書記官  黃舜民
中    華    民    國    95    年    10    月    31    日


司法院資訊處製作；財團法人民間司法改革基金會備份。
